臺灣橋頭地方法院民事裁定　　　　　　　 110年度抗字第99號
抗　告　人　林火炎　
相　對　人　林美宏　

法定代理人　林玉玲　
上列抗告人與相對人間本票裁定事件，抗告人對於民國110年8月
26日本院110年度司票字第960號裁定提起抗告，本院裁定如下：
    主  文
抗告駁回。
抗告程序費用新臺幣壹仟元由抗告人負擔。
    理  由
一、抗告意旨略以：民國107年10月7日相對人之女兒向抗告人佯
    稱：伊受母親林美宏委任授權處理母親與抗告人間之借貸還
    款事宜等語，抗告人信以為真，因而與抗告人之女兒協議借
    貸還款事宜而簽發票面金額1,620,000元、到期日為110 年7
    月30日、免除作成拒絕證書之本票1 紙（下稱系爭本票），
    欲交付予相對人林美宏持有。惟相對人當時已因中風昏迷，
    迄今意識不清，顯無健全之行為能力得為合法之授權，是相
    對人之女兒與抗告人間所為之償債協議行為，顯係相對人之
    女兒無權代理之行為，依法自屬無效之法律行為，從而基於
    此無效之償債協議所簽發之系爭本票，自亦屬無效之法律行
    為。因此，系爭本票既係基於無效之償債協議而簽發，係屬
    無效之法律行為，則抗告人自得以此原因關係，直接對抗相
    對人而拒絕給付票款。爰依法提起抗告等語，並聲明：原裁
    定廢棄；相對人於原審之聲請駁回。
二、按執票人向本票發票人行使追索權時，得聲請法院裁定後強
    制執行，票據法第123 條定有明文。又本票執票人依票據法
    第123 條規定，聲請法院裁定許可對發票人強制執行，係屬
    非訟事件，此項聲請之裁定及抗告法院之裁定，僅依非訟事
    件程序，以審查強制執行許可與否，並無確定實體上法律關
    係存否之效力，如發票人就票據債務之存否有爭執時，應由
    發票人提起確認之訴，以資解決，最高法院56年台抗字第71
    4 號、57年台抗字第76號裁判意旨可資參照。
三、經查：
  ㈠相對人主張其執有抗告人簽發之系爭本票1 紙，屆期提示未
    獲付款，遂依票據法第123 條規定，聲請裁定准予強制執行
    等情，業據相對人提出系爭本票為證，並有系爭本票影本在
    卷可稽，經本院審核相對人所持本票之形式均已具備，原裁
    定准予核發本票裁定，於法並無不合。
  ㈡又本票准許強制執行之裁定，為裁定之法院僅就本票為形式
    上審查，無從審酌其實體法律關係，抗告人雖主張：系爭本
    票係因相對人之女兒佯稱受相對人委任授權處理相對人與抗
    告人間之借貸還款事宜而協議簽發，惟相對人當時已因中風
    昏迷，意識不清，而無法為合法之授權，則相對人之女兒與
    抗告人間所為之償債協議行為，及基此償債協議所簽發之系
    爭本票，均屬無效之法律行為等語，然此部分主張核屬實體
    上法律關係存否之爭執，揆諸前揭說明，應由抗告人另行提
    起訴訟以資解決，本件非訟程序不得加以審究，仍應為許可
    強制執行之裁定。
  ㈢準此，原裁定准予強制執行，於法有據，抗告人提起本件抗
    告，並無理由，應予駁回。
四、綜上所述，本件抗告為無理由，依非訟事件法第46條、第21
    條第2項、第24條第1項，民事訴訟法第495條之1第1項、第4
    49條第1項、第95條、第78條，裁定如主文。
中    華    民    國   110    年    11    月    11    日
                  民事第一庭  審判長法  官  朱玲瑤
                                    法  官  郭文通
                                    法  官  陳景裕
以上正本係照原本作成。
本裁定不得再抗告。
中    華    民    國   110    年    11    月    11    日
                                    書記官  黃國忠